【裁判字號】    99,上訴,627
【裁判日期】    990325
【裁判案由】    違反毒品危害防制條例
【裁判全文】
臺灣高等法院臺中分院刑事判決         99年度上訴字第627號
上  訴  人
即  被  告  甲○○
上列上訴人因違反毒品危害防制條例案件，不服臺灣彰化地方法
院99年度訴字第30號中華民國99年1月22日第一審判決（起訴案
號：臺灣彰化地方法院檢察署98年度毒偵字第2405號），提起上
訴，本院判決如下：
    主  文
上訴駁回。
    理  由
一、按不服地方法院之第一審判決而上訴者，須提出上訴書狀，
    並應敘述具體理由，刑事訴訟法第三百六十一條第一項定有
    明文，此為上訴必備之程式；而所謂「具體理由」，必係依
    據卷內既有訴訟資料或提出新事證，指摘或表明第一審判決
    有何採證認事、用法或量刑等足以影響判決本旨之不當或違
    法，而構成應予撤銷之具體事由，始克當之（例如：依憑證
    據法則具體指出所採證據何以不具證據能力，或依憑卷證資
    料，明確指出所為證據證明力之判斷如何違背經驗、論理法
    則）；倘僅泛言原判決認定事實錯誤、違背法令、量刑失之
    過重或輕縱，而未依上揭意旨指出具體事由，或形式上雖已
    指出具體事由，然該事由縱使屬實，亦不足以認為原判決有
    何不當或違法者（例如：對不具有調查必要性之證據，法院
    未依聲請調查亦未說明理由，或援用證據不當，但除去該證
    據仍應為同一事實之認定），皆難謂係具體理由，俾與第二
    審上訴制度旨在請求第二審法院撤銷、變更第一審不當或違
    法之判決，以實現個案救濟之立法目的相契合，並節制濫行
    上訴（最高法院97年度台上字第892號刑事判決參照）。次
    原審法院認為上訴不合法律上之程式者，應以裁定駁回之。
    第二審法院認為上訴書狀未敘述理由或上訴有第三百六十二
    條前段之情形者，應以判決駁回之。又分別為刑事訴訟法第
    三百六十二條、第三百六十七所明定。再第三百六十七條之
    判決，得不經言詞辯論為之。同法第三百七十二條亦定有明
    文。
二、本件原判決以被告甲○○前因竊盜案件，經臺灣臺中地方法
    院以97年度易字第577號判決判處有期徒刑7月確定，甫於民
    國98年6月26日縮刑期滿執行完畢。又其曾於97年間，因施
    用毒品案件，經依臺灣臺中地方法院以97年度毒聲字第567
    號裁定令入戒治處所施以強制戒治，因強制戒治處遇滿6月
    ，其成效經評定為合格，認無繼續執行之必要，於98年3月
    18日釋放，並經臺灣臺中地方法院檢察署檢察官以98年度戒
    毒偵字第86號為不起訴處分確定。詎仍不知警惕，另基於施
    用第一級毒品海洛因之犯意，於98年10月29日凌晨3時30分
    許，在臺中縣大里市○○路○段382巷5號1樓化妝室內，以將
    海洛因摻入香菸點燃吸食之方式，施用第一級毒品海洛因一
    次。嗣另基於施用第二級毒品甲基安非他命之犯意，於98年
    10月29日凌晨3時30分許，在同上處所內，以將甲基安非他
    命置於玻璃吸管內以火燒烤產生煙霧而吸食之方式，施用第
    二級毒品甲基安非他命一次等犯罪事實，業據被告甲○○迭
    於偵查、原審法院行準備程序、審理程序時均坦承不諱，且
    其於98年10月29日為警查獲時所採取之尿液，經送鑑驗結果
    ，均確呈可待因、嗎啡、安非他命及甲基安非他命陽性反應
    ，此有彰化縣警察局刑警大隊偵二隊毒品犯罪嫌疑人尿液採
    驗作業管制紀錄，及詮昕科技股份有限公司98年11月11日濫
    用藥物尿液檢驗報告各1紙附卷可稽，復有扣案之玻璃吸管1
    個及香菸1支可資佐證，是被告自白與事實相符，其所犯施
    用第一級毒品、施用第二級毒品等犯行，堪以認定。並爰審
    酌被告施用毒品，其對他人權益之侵害仍屬有限，且於偵查
    中、原審法院準備程序、審理程序時均已坦承犯行，暨其施
    用之海洛因及甲基安非他命之情節等一切情狀，就被告施用
    第一級毒品罪、施用第二級毒品罪（均累犯），分別量處有
    期徒刑柒月、有期徒刑肆月，應執行有期徒刑拾月。已詳述
    所憑之證據及其認定之理由。經形式上觀察，核無不合。
三、上訴人即被告甲○○（下稱被告）上訴意旨略以：被告家庭
    經濟重擔由被告負擔，如今家中經濟已陷困境，且被告於偵
    查中已坦承犯行，徹底悔改，懇請鈞長體恤上情，准予被告
    易科罰金云云。經查：被告上訴意旨並未依據卷內既有訴訟
    資料或提出新事證，指摘或表明第一審判決有何採證認事、
    用法或量刑等足以影響判決本旨之不當或違法，而構成應予
    撤銷之具體事由，依上揭說明，自非屬得上訴第二審之具體
    理由。被告提起本件上訴顯不合法律上程式，爰不經言詞辯
    論，判決如主文。
四、末查，刑法第41條第1項前段所定短期自由刑得易科罰金之
    要件，必其所犯為最重本刑為五年以下有期徒刑以下之刑之
    罪，而受六個月以下有期徒刑或拘役之宣告者，始得以新台
    幣一千元、二千元或三千元折算一日，易科罰金。毒品危害
    防制條例第10條第1項之施用第一級罪，其法定刑為「六月
    以上五年以下有期徒刑」，被告又屬累犯，依法應加重其刑
    ，原判決審酌被告犯後業已坦承犯行等一切情狀，就被告所
    犯施用第一級毒品罪部分，雖已從輕量處被告有期徒刑7月
    ，惟仍與上開刑法第41條第1項前段規定得易科罰金之要件
    不符，不得易科罰金。次按「數罪併罰中之一罪，其最重本
    刑雖在三年以下，而他罪之最重本刑如已超過三年，則因併
    合處罰之結果，根本上不得易科罰金，故於諭知決判時，亦
    無庸為易科折算標準之記載」（司法院院字第2702號解釋文
    參照），被告所犯之施用第二級毒品罪雖經量處有期徒刑6
    月以下之刑，惟因與其施用第一級毒品罪所宣告有期徒刑7
    月定應執行刑之結果，亦不得易科罰金。綜上所述，被告上
    訴意旨請求准予易科罰金云云，即屬無據，附此敘明。
據上論斷，應依刑事訴訟法第367條前段、第372條，判決如主文
。
中    華    民    國    99    年    3     月    25    日
            刑事第四庭    審判長法  官  洪  耀  宗
                                法  官  許  文  碩
                                法  官  蔡 王 金 全
上列正本證明與原本無異。
施用第一級毒品部分得上訴。
施用第二級毒品部分不得上訴。
如不服本判決應於收受送達後十日內向本院提出上訴書狀，其未
敘述上訴理由者，並得於提起上訴後十日內向本院補提理由書 (
均須按他造當事人之人數附繕本)「切勿逕送上級法院」。
                                書記官  金  珍  華
中    華    民    國    99    年    3     月    25    日

司法院資訊處製作；財團法人民間司法改革基金會備份。
